【裁判字號】    99,易,28
【裁判日期】    990308
【裁判案由】    毀棄損壞
【裁判全文】
臺灣臺東地方法院刑事判決                99年度易字第28號
公  訴  人  臺灣臺東地方法院檢察署檢察官
被      告  甲○○
選任辯護人  蕭芳芳律師(法律扶助基金會律師)
上列被告因毀棄損壞等案件，經檢察官提起公訴（98年度偵字第
1977號），本院判決如下：
    主  文
甲○○以加害生命、身體之事，恐嚇他人致生危害於安全，處罰
金新臺幣伍仟元，如易服勞役，以新臺幣壹仟元折算壹日。
被訴於民國玖拾捌年玖月拾日夜間拾壹時之恐嚇部分無罪。
被訴毀損部分公訴不受理。
    犯罪事實
一、甲○○因財務糾紛不滿丁○○，於民國98年9月7日夜間9時
    許，以其行動電話門號0000-000000號撥打丁○○址設臺東
    縣臺東市○○路51巷13號住處之市內電話門號000-000000號
    ，因丁○○之妻丙○於接聽後未發一語，竟基於恐嚇受話者
    危害安全之故意，以「你家裡的人全部死光了？等我來，我
    就抄你家」之加害生命、身體等語恐嚇丙○，致受話人丙○
    心生畏佈而生危害於安全。
二、案經丙○訴請臺東縣警察局臺東分局報請臺灣臺東地方法院
    檢察署檢察官偵查起訴。
    理  由
壹、有罪部分
一、證據能力部分：按被告以外之人於審判外之言詞或書面陳述
    （即學理上所稱之「傳聞證據」），除法律有規定者外，不
    得作為證據（即學理上所稱之「傳聞法則」）。刑事訴訟法
    第159條第1項固有明文。惟按被告以外之人於審判外之陳述
    ，雖不符刑事訴訟法第159條之1至之4之規定，而經當事人
    於審判程序同意作為證據，法院審酌該言詞陳述或書面陳述
    作成時之情況，認為適當者，亦得為證據；當事人、代理人
    或辯護人於法院調查證據時，知有第159條第1項不得為證據
    之情形，而未於言詞辯論終結前聲明異議者，視為有前項之
    同意，刑事訴訟法第159條之5定有明文。查本案以下所引用
    之被告以外之人於審判外之陳述，被告甲○○及其辯護人於
    本院準備程序中均表示同意作為本案證據使用，且迄於言詞
    辯論終結前，亦未就本院所調查之證據資料主張有刑事訴訟
    法第159條第1項不得為證據之情形，本院審酌該證據作成之
    情況，認均無不適當情事，依刑事訴訟法第159條之5第2項
    之規定，均有證據能力，合先敘明。
二、訊據被告甲○○固不否認有於上揭犯罪事實欄所示時間、地
    點，以其行動電話門號0000-000000號撥打丁○○上開住處
    之市內電話門號000-000000號，並向受話者稱「你家裡的人
    全部死光了？等我來，我就抄你家」等語；惟矢口否認有何
    恐嚇犯行，辯稱：伊係因與丁○○一起投資股票，而交付新
    臺幣(下同)28萬元予丁○○，然丁○○取走其28萬元之股款
    後，即未再與伊聯絡，伊遂撥打電話至丁○○住處，未料丙
    ○接電話後竟不發一語，伊心急之下，遂基於罵人之故意向
    受話者丙○稱「你家裡的人全部死光了？等我來，我就抄你
    家」等語，並無恐嚇之故意云云置辯。經查：
(一)被告甲○○於98年9月7日夜間9時許，以其行動電話門號000
    0-000000號撥打丁○○上開住處之市內電話門號000-000000
    號，因丁○○之妻丙○於接聽後未發一語，遂向受話者丙○
    稱「你家裡的人全部死光了？等我來，我就抄你家」等語，
    為被告所不否認，復據證人丙○於警詢及偵查中證述甚詳，
    並有錄音帶一捲及通聯記錄譯文一紙在卷可佐，堪信為真實
    。
(二)被告甲○○雖辯稱並無恐嚇之犯意，然證人即告訴人丙○證
    稱：伊因被告上揭電話所言而心生畏懼等語，業據證人丙○
    於警詢中證述甚詳，且核被告所言內容，被告不僅向受話者
    丙○表示「你家裡的人全部死光了？」，又表示「等我來，
    我就抄你家」，顯有表示欲殺害受話者丙○全家家人之意思
    ，則被告以上開惡害通知告訴人丙○，並以加害生命之事對
    告訴人丙○恐嚇，自難謂被告並無恐嚇之犯意，其所辯顯屬
    無稽。又被告雖辯以丁○○於取得被告所交付之股款後，即
    不願出面解決相關財務糾紛，然縱被告所述屬實，此部分亦
    僅屬被告犯罪之動機，而與被告所為上開恐嚇犯行並無直接
    關聯性，自難據此為對被告有利之認定。
(三)綜上，本案事證至為明確，被告犯行堪以認定，應予依法論
    科。
三、被告以撥打市內電話之方式，對告訴人丙○為上開恫稱，衡
    情已足使人心生畏懼，自足生危害於告訴人丙○之生命、身
    體安全，是核被告所為，係犯刑法第305條恐嚇危害安全罪
    。爰審酌被告因與丁○○間生有財務糾紛，竟而致電於告訴
    人丙○之市內電話，以加害生命之惡害通知告訴人，使其心
    生畏懼，以及所造成之損害，並於犯後已與告訴人丙○達成
    和解等一切情狀，量處如主文所示之刑，並諭知易服勞役之
    折算標準，以示儆懲。
貳、無罪部分
一、公訴意旨略以：被告甲○○於98年9月10日夜間11時許，夥
    同4名真實姓名年籍不詳成年男子，前往丁○○臺東縣臺東
    市○○路51巷13號住處尋找丁○○，告訴人丙○見狀乃將自
    己反鎖於2樓房間內，甲○○即基於恐嚇之犯意，以「如果
    不交出丁○○，就要抄你們全家」等語恐嚇告訴人丙○，致
    告訴人丙○心生畏懼，因認被告涉犯刑法第305條恐嚇危害
    安全罪嫌。
二、按犯罪事實應依證據認定，無證據不得認定犯罪事實；又不
    能證明被告犯罪者，應諭知無罪之判決，刑事訴訟法第154
    條第2 項、第301 條第1 項分別定有明文。又事實之認定，
    應憑證據，如未能發現相當證據，或證據不足以證明，自不
    能以推測或擬制之方法，為裁判基礎；且認定不利於被告之
    事實須依積極證據，苟積極證據不足為不利於被告事實之認
    定時，即應為有利於被告之認定（最高法院40年臺上字第86
    號、30年上字第816 號判例意旨參照）。而告訴人之告訴，
    係以使被告受刑事訴追為目的，是其陳述是否與事實相符，
    仍應調查其他證據以資審認；即告訴人之指訴係以使被告入
    罪為目的，故多作不利於被告之陳述，自不得以其指訴為被
    告犯罪之唯一證據，仍必須調查其他證據證明告訴人之指訴
    與事實相符，始可採為證據。再被害人之陳述如無瑕疵，且
    就其他方面調查又與事實相符，固足採為科刑之基礎，倘其
    陳述尚有瑕疵，則在未究明前，遽採為論罪科刑之依據，即
    難認適法（最高法院52年臺上字第1300號、61年臺上字第
    3099號判例意旨參照）。
三、公訴意旨認被告涉犯恐嚇危害安全罪，無非係依告訴人丙○
    之指訴為其主要論據。訊據被告固不否認於上開時間、地點
    有前往丁○○住處，欲找尋丁○○解決財務糾紛，惟堅決否
    認有夥同4名真實姓名年籍不詳成年男子一同前往，並揚言
    「如果不交出丁○○，就要抄你們全家」等語恐嚇告訴人丙
    ○。經查：
(一)告訴人丙○於警詢中稱被告於98年9月10日夜間11時夥同4名
    姓名年籍不詳之男子直接侵入到丁○○住處2樓，告訴人丙
    ○遂將其自己反鎖在2樓房間內(見警詢卷第11頁)，復於偵
    查中則改稱被告在1樓，她沒有上2樓，我兒子將她擋在1樓
    (見偵查卷第13頁)，倘告訴人丙○於警詢及偵查中所陳確係
    實情，前後所陳當不致有如此之重大差異，是告訴人丙○於
    警詢及偵查中所陳是否可信，不無可疑。
(二)被告甲○○復辯稱當天伊是自己一個人搭計程車去的，當時
    有幾名鄰居在旁邊觀看，伊在丁○○住處時，伊跟丁○○的
    兒子說不然你叫警察來處理，警察即於同日夜間前往丁○○
    住處，與常情並無不符，尚屬可採，且若被告真有帶同4名
    年籍不詳之男子前往丁○○住處，應有其他監視器畫面或有
    相關證人可資佐證，而公訴人就此部分之事實並未提出其他
    證據補強(如告訴人之子陳書源及處理員警之證述)，且卷內
    亦無其他證據可證明被告確有於丁○○住處揚言「如果不交
    出丁○○，就要抄你們全家」之事實，本院審酌告訴人丙○
    所言其可信性尚有不足，復無其他證據可資佐證，尚難達有
    罪心證之確信。
四、綜上所陳，被告否認犯罪之辯解，應堪採信，而本案除告訴
    人之指訴外，欠缺其他證據足以證明被告犯恐嚇危害安全罪
    ，因本院無從形成被告有罪之確信，自應依法諭知無罪之判
    決。
、不受理部分
一、公訴意旨略以：被告甲○○與告訴人丁○○曾為男女朋友，
    其於民國98年9月5日下午5時39分許，因前往告訴人丁○○
    臺東縣臺東市○○路51巷13號住處尋找告訴人丁○○未果，
    氣憤之餘，竟基於損壞他人之物之犯意，持石頭扔擲告訴人
    丁○○所有停放上開住處前之車牌號碼8W-1717號自用小貨
    車，致該車擋風玻璃損壞，足以生損害於告訴人丁○○，因
    而認被告涉犯刑法第354條之毀損器物罪嫌。
二、按告訴乃論之罪，告訴人於第一審辯論終結前得撤回其告訴
    ，又告訴經撤回者，應諭知不受理之判決，刑事訴訟法第23
    8條第1項、第303條第3款分別定有明文。
三、查本件毀損案件，公訴人認被告甲○○係觸犯刑法第354條
    之毀損器物罪，依刑法第357條之規定，須告訴乃論。茲據
    告訴人丁○○於99年2月10日具狀撤回其告訴，有刑事撤回
    告訴狀一份在卷可稽(見本院卷第26頁)，依照前開規定，此
    部分爰不經言詞辯論，逕為不受理之諭知。
據上論斷，應依刑事訴訟法第299條第1項前段、第301條第1項、
第303條第3款、第307條，刑法第305條、第42條第3項前段，刑
法施行法第1條之1，判決如主文。
本案經檢察官乙○○到庭執行職務。
中    華    民    國    99    年    3     月    8     日
                  刑事第二庭  審判長法  官  李水源
                                    法  官  蔡慧雯
                                    法  官  林拔群
以上正本證明與原本無異。
如不服本判決應於收受送達後10日內向本院提出上訴書狀，並應
敘述具體理由；其未敘述上訴理由者，應於上訴期間屆滿後20日
內向本院補提理由書（均須按他造當事人之人數附繕本）。「切
勿逕送上級法院」。告訴人或被害人對於本判決如有不服，請書
具不服之理由狀，請求檢察官上訴者，其上訴期間之計算係以檢
察官收受判決正本之日期為準。
                                    書記官  鄭鈺瓊
中    華    民    國    99    年    3     月    8     日
附錄論罪科刑法條全文
中華民國刑法第305條（恐嚇危害安全罪）
以加害生命、身體、自由、名譽、財產之事，恐嚇他人致生危害
於安全者，處2年以下有期徒刑、拘役或3百元以下罰金。

司法院資訊處製作；財團法人民間司法改革基金會備份。
